臺灣新北地方法院民事判決
111年度訴字第1574號
原      告  陳韻婷  
訴訟代理人  陳彥彰律師
被      告  廖財旺  

上列當事人間請求拆屋還地等事件，經本院於民國111年10月25
日言詞辯論終結，判決如下：
    主  文
一、被告應將坐落新北市○○區○○段0000地號土地如附圖所示A部
    分（面積368.6平方公尺）門牌號碼新北市○○區○○路000○0號
    地上物拆除，將占用土地騰空返還原告。
二、被告應給付原告新臺幣34萬5000元，及自民國111年7月12日
    起至清償日或遷讓前項地上物之日（以優先屆至者為準）止
    ，按年息5%計算之利息。
三、被告應自民國111年2月10日起至返還主文第一項所示土地之
    日止，按月給付原告1萬5000元。
四、原告其餘之訴駁回。　　
五、訴訟費用由被告負擔。
六、本判決第一至三項於原告以新臺幣121萬6380元為被告供擔
    保後，得假執行；倘被告以新臺幣121萬6380元為原告預供
    擔保，得免為假執行。
七、原告其餘假執行之聲請駁回。　　
   事實及理由
一、原告主張：
　㈠坐落新北市○○區○○段0000地號土地（下稱系爭土地）為原告
    所有，自民國105年4月起未定期限出租予被告，租賃範圍為
    被告所有門牌號碼新北市○○區○○路000○0號地上物（下稱系
    爭地上物）占用系爭土地部分（即如附圖所示A部分〈面積36
    8.6平方公尺〉），租金每月新臺幣（下同）1萬5000元，應
    於每月10日給付（下稱系爭租約），無押租金。詎被告並未
    依約付租，其中106年度欠租1個月；108年度欠2個月；109
    年度欠租8個月；110年度欠租11個月，計至111年1月止，共
    欠租23個月計34萬5000元，未給付。經原告於110年11月26
    日以存證信函（下稱原證4函）催告被告應於函到5日內付租
    未果，被告至遲於起訴狀繕本送達（111年7月11日）時已收
    受原證4函，但迄111年10月25日最後言詞辯論終止日止，仍
    未給付所積欠租金，故經原告於111年10月25日言詞辯論期
    日當庭終止系爭租約。系爭租約既經原告合法終止，終止後
    被告已無權繼續占有使用系爭土地，爰本於民法第767條第1
    項規定，請求被告將系爭土地如附圖所示A部分地上物拆除
    ，將占用土地騰空返還原告。另於系爭租約終止前本於租賃
    契約關係請求被告按月給付1萬5000元租金（其中至111年1
    月10日止，應付租金為34萬5000元）；終止後至返還占用土
    地之日止，則本於不當得利法律關係請求被告給付相當於租
    金之利得等情。
　㈡併為聲明：
　　⑴被告應將坐落系爭土地如附圖所示A部分（面積368.6平方
      公尺）之系爭地上物拆除，將占用土地騰空返還原告。
    ⑵被告應給付原告34萬5000元，及自起訴狀繕本送達翌日（
      即111年7月12日）起至遷讓系爭地上物之日止，按年息5%
      計算之利息。
    ⑶被告應自111年2月10日起至返還聲明第1項所示土地之日止
      ，按月給付原告1萬5000元。
　　⑷原告願供擔保請准宣告假執行。　
二、被告抗辯：對於原告主張其自105年4月起將其所有系爭土地
    未定期限出租予被告（租賃範圍為：被告所有門牌號碼新北
    市○○區○○路000○0號即系爭地上物占用系爭土地部分，即附
    圖所示A部分），租金每月1萬5000元，應於每月10日給付一
    事，被告沒有意見。被告有無給付押租金之事，被告則忘了
    。被告後來沒有付租金的原因是因為被告的地讓原告通行，
    所以被告認為其不用付1萬5000元。如果要叫被告付租金被
    告同意給付，但會把路封鎖，不讓原告通行等語。併為答辯
    聲明：原告之訴駁回；如受不利判決願供擔保，請免為假執
    行。
三、按租用建築房屋之基地，非因左列情形之一，出租人不得收
    回㈣承租人積欠租金額，除以擔保現金抵償外，達二年以上
    時；承租人租金支付有遲延者，出租人得定相當期限，催告
    承租人支付租金，如承租人於其期限內不為支付，出租人得
    終止契約。租賃物為房屋者，遲付租金之總額，非達二個月
    之租額，不得依前項之規定，終止契約。其租金約定於每期
    開始時支付者，並應於遲延給付逾二個月時，始得終止契約
    。租用建築房屋之基地，遲付租金之總額，達二年之租額時
    ，適用前項之規定；承租人於租賃關係終止後，應返還租賃
    物，土地法第103條第4款、民法第440條第1至3項、第455條
    分別定有明文。原告主張其所有系爭土地自105年4月起未定
    期限出租予被告，租賃範圍為如附圖所示A部分（面積368.6
    平方公尺），租金每月1萬5000元，應於每月10日給付， 無
    押租金。詎被告並未依約付租，其中106年度欠租1個月；10
    8年度欠2個月；109年度欠租8個月；110年度欠租11個月，
    計至111年1月止，共欠租23個月計34萬5000元，未給付。經
    原告以原證4函催告被告應於函到5日內給付積欠租金，被告
    於111年7月11日收受送達（於被告收受送達時積欠租金總額
    共43萬5000元，已逾2年共36萬元總額。）後，並未依限繳
    付。延至111年10月25日仍未給付，故系爭租約應於111年10
    月25日經原告當庭合法終止等情，業據提出與其所述相符之
    系爭土地登記謄本、帳戶明細、原證4函為證，且有被告起
    訴狀繕本送達回執（詳本院卷第53頁）、言詞辯論筆錄（詳
    本院卷第98頁）附卷可佐；被告就其曾給付若干金額之押租
    金一事，也無法提出任何具體主張及證據以供本院審酌，經
    本院調查結果，認原告前開主張，自屬有據。系爭租約既於
    111年10月25日經原告合法終止，租約終止後，被告即無權
    繼續占有使用系爭土地。從而，原告本於民法第767條第1項
    規定，請求被告將系爭土地如附圖所示A部分之系爭地上物
    拆除，將占用土地騰空返還原告，自屬有據，應予准許。
四、按承租人應依約定日期，支付租金，民法第439條第1項前段
    定有明文。次按依不當得利之法則請求返還不當得利，以無
    法律上之原因而受利益，致他人受有損害為其要件，故其得
    請求返還之範圍，應以對方所受之利益為度，非以請求人所
    受損害若干為準，無權占有他人土地，可能獲得相當於租金
    之利益為社會通常之觀念，是被上訴人抗辯其占有系爭土地
    所得之利益，僅相當於法定最高限額租金之數額，尚屬可採
    （最高法院61年台上字第1695號裁判意旨參照）。原告主張
    ：被告111年至1月10日止，共欠租23個月計34萬5000元，未
    給付；自111年2月10日起迄今，也未再付租分文等情，為被
    告所未爭執，可信屬實。則原告本於租賃契約關係請求被告
    給付34萬5000元，及自起訴狀繕本送達翌日（即111年7月12
    日）起至清償日或遷讓系爭地上物之日（以優先屆至者為準
    ；即關於原告本於租賃契約關係請求被告給付34萬5000元之
    法定遲延利息之計算，至多僅能算至清償日止。故倘清償日
    優先於遷讓系爭地上物〈系爭地上物拆除之前提為遷讓〉之日
    ，遲延利息僅能算至清償日止，原告逾此部分之請求自屬無
    據；倘遷讓日優先於清償日，則原告之請求未逾法定可請求
    範圍。故本件應以優先屆至日認定遲延利息之止日。）止，
    按年息5%計算之法定遲延利息利息；及自111年2月10日起至
    111年10月25日（系爭租約終止日）止，按月給付原告1萬50
    00元租金；本於不當得利法律關係請求被告自111年10月26
    日起至返還占用土地之日止，按月給付原告1萬5000元相當
    於租金之利得，為有理由，應予准許。逾此部分之請求，則
    屬無據，應予駁回。
五、兩造均陳明願供擔保，聲請宣告假執行及免為假執行，經核
    原告勝訴部分並無不合，爰各酌定相當擔保金額准許之。至
    原告敗訴部分，其假執行之聲請已失依據，應併駁回。
結論：原告之訴為一部有理由、一部無理由，依民事訴訟法第79
條、第390條第2項、第392條，判決如主文。
中　　華　　民　　國　　111 　年　11 　　月　　10 　　日

                  民事第六庭    法　官　黃信滿
以上正本係照原本作成
如對本判決上訴，須於判決送達後20日內向本院提出上訴狀。如
委任律師提起上訴者，應一併繳納上訴審裁判費。
中　　華　　民　　國　　111 　年　11 　　月　　10 　　日
                                書記官　黃曉妏